【裁判字號】    92,台上,150
【裁判日期】    920109
【裁判案由】    違反毒品危害防制條例
【裁判全文】
最高法院刑事判決                                九十二年度台上字第一五○號
    上  訴  人
    即  被  告  甲 ○ ○
    上  訴  人
    即被告配偶  張游秀鳳
右上訴人等因被告違反毒品危害防制條例案件，不服台灣高等法院中華民國九十一年
十月二十二日第二審判決（九十一年度上重訴字第二八號，起訴案號：台灣桃園地方
法院檢察署九十一年度偵字第三二五○號），提起上訴，本院判決如左：
    主  文
原判決撤銷，發回台灣高等法院。
    理  由
本件原判決認定：上訴人即被告甲○○明知海洛因屬毒品危害防制條例第二條第二項
第一款之第一級毒品，並屬「懲治走私條例公告管制物品項目及其數額」甲項第四款
規定之管制進出口物品，竟於民國（下同）九十一年二月二十三日在泰國與緬甸交界
處，向當地不詳姓名之緬甸籍成年男子以泰銖七萬元購入海洛因磚一塊後，切成二塊
以其所有之紙張將該二塊海洛因磚包裝成一塊狀；嗣於九十一年二月二十七日攜帶上
開海洛因毒品，將之藏放於其內褲內，自泰國搭乘泰國航空公司編號ＴＧ六三六號班
機，私運管制進口海洛因毒品返國，於當日晚間十一時三十分許入境後，在桃園中正
國際機場入境海關檢查室為警當場查獲，並扣得上開第一級毒品海洛因磚二塊（包裝
成一塊狀）及屬該上訴人所有供包裝該海洛因磚所用之包裝紙（海洛因磚二塊總計驗
餘淨重四二二‧○六公克，包裝重一九‧五○公克，毛重共計四四一‧五六公克）等
情。因而撤銷第一審之判決，改判仍依想像競合犯等規定從一重論處上訴人甲○○運
輸第一級毒品罪刑（處無期徒刑，褫奪公權終身），固非無見。
惟查：一、有罪判決書所記載之犯罪事實，為論罪科刑適用法律之基礎，故凡於適用
法律有關之重要事項，必須詳加認定，明確記載，然後於理由內敘明犯罪事實所憑之
證據及認定之理由，始足為適用法律之依據。又有罪之判決書，應於理由內詳細記載
其科刑時就刑法第五十七條所列事項具體審酌之情形，以明其量刑是否合乎罪責相當
原則，此觀該法條及刑事訴訟法第三百十條第三款規定自明。上訴人甲○○於偵審中
始終辯稱其因身體病痛，而攜帶毒品海洛因入境供己施用云云。原判決於理由說明該
上訴人所稱扣案海洛因係供己施用為不足採信，並審酌該上訴人犯罪之動機、目的等
情狀而為量刑，然該上訴人自國外購買毒品海洛因並將之夾帶入境，倘非為供已施用
，其動機及目的何在，此對於該上訴人所犯究僅係運輸毒品罪抑併競合觸犯販毒之認
定，至關重要。原判決就此並未詳加認定及記載，於法自欠允洽。二、上訴人甲○○
於原審陳稱「案發當天，刑警看到我的雙腳腫的很大，他才知道我是真的病痛再（在
）用，而且檢察官我也先給他看我的腳腫很大」云云，復於原審經法務部調查局以頭
髮長度少於七公分及血液已逾檢驗之時效性，無法作毒品反應之檢驗而為函覆後，陳
稱其於羈押入所後，雖經理髮三次，可否以其頭皮或未曾剪理過之陰毛檢驗其曾否施
用毒品海洛因等語（見原審卷第三十九、六十、八十頁），欲以證明其係供己施用而
夾帶毒品海洛因入境。原審對於該上訴人上開主張之證據，未遑詳酌其是否確與認定
該上訴人運輸毒品之待證事項有關，及得否為該上訴人有利之認定，即逕以該上訴人
聲請就其陰毛檢驗有無毒品反應為無必要，而不予調查，自嫌理由欠備，難昭折服。
以上或為上訴意旨所指摘，或為本院得依職權調查之事項，應認原判決有撤銷發回更
審之原因。
據上論結，應依刑事訴訟法第三百九十七條、第四百零一條，判決如主文。
中      華      民      國    九十二    年      一      月      九      日
                              最高法院刑事第十一庭
                                  審判長法官  呂  潮  澤
                                        法官  白  文  漳
                                        法官  陳  世  雄
                                        法官  孫  增  同
                                        法官  林  開  任
      右正本證明與原本無異
                                              書  記  官
中      華      民      國    九十二    年      一      月     十四     日


司法院資訊處製作；財團法人民間司法改革基金會備份。
